臺灣臺南地方法院民事裁定
110年度消債職聲免字第72號
債  務  人  蘇文輝  
代  理  人  黃文章律師

債  權  人  華南商業銀行股份有限公司

法定代理人  張振芳  
代  理  人  陳仲偉  
債  權  人  國泰世華商業銀行股份有限公司

法定代理人  郭明鑑  
代  理  人  黃怡玲  
債  權  人  京城商業銀行股份有限公司

法定代理人  戴誠志  


債  權  人  元大商業銀行股份有限公司

法定代理人  翁健    
代  理  人  黃勝豐  
債  權  人  永豐商業銀行股份有限公司

法定代理人  陳嘉賢  
代  理  人  諶鴻達  
債  權  人  第一金融資產管理股份有限公司

法定代理人  楊錫隆  
代  理  人  鄭智敏  
債  權  人  富邦資產管理股份有限公司

法定代理人  洪主民  


債  權  人  新光行銷股份有限公司

法定代理人  李明新  
代  理  人  鄭穎聰  
債  權  人  良京實業股份有限公司

法定代理人  平川秀一郎



債  權  人  滙誠第一資產管理股份有限公司

法定代理人  莊仲沼  


上列當事人聲請消費者債務清理事件，經本院裁定清算程序終止
後移送裁定免責，本院裁定如下：
    主  文
債務人蘇文輝應予免責。
    理  由
一、法院為終止或終結清算程序之裁定確定後，除別有規定外，
    應以裁定免除債務人之債務；法院裁定開始清算程序後，債
    務人有薪資、執行業務所得或其他固定收入，扣除自己及依
    法應受其扶養者所必要生活費用之數額後仍有餘額，而普通
    債權人之分配總額低於債務人聲請清算前2年間，可處分所
    得扣除自己及依法應受其扶養者所必要生活費用之數額者，
    法院應為不免責之裁定。但債務人證明經普通債權人全體同
    意者，不在此限；債務人有下列各款情形之一者，法院應為
    不免責之裁定。但債務人證明經普通債權人全體同意者，不
    在此限：㈠於7年內曾依破產法或本條例規定受免責。㈡故意
    隱匿、毀損應屬清算財團之財產，或為其他不利於債權人之
    處分，致債權人受有損害。㈢捏造債務或承認不真實之債務
    。㈣聲請清算前2年內，因消費奢侈商品或服務、賭博或其他
    投機行為，所負債務之總額逾聲請清算時無擔保及無優先權
    債務之半數，而生開始清算之原因。㈤於清算聲請前1年內，
    已有清算之原因，而隱瞞其事實，使他人與之為交易致生損
    害。㈥明知已有清算原因之事實，非基於本人之義務，而以
    特別利於債權人中之一人或數人為目的，提供擔保或消滅債
    務。㈦隱匿、毀棄、偽造或變造帳簿或其他會計文件之全部
    或一部，致其財產之狀況不真確。㈧故意於財產及收入狀況
    說明書為不實之記載，或有其他故意違反本條例所定義務之
    行為，致債權人受有損害，或重大延滯程序；債務人有前條
    各款事由，情節輕微，法院審酌普通債權人全體受償情形及
    其他一切情狀，認為適當者，得為免責之裁定，消費者債務
    清理條例（下稱消債條例）第132條、第133條、第134條、
    第135條分別定有明文。
二、本件聲請人於民國109年10月26日具狀向本院聲請清算，經
    本院以109年度消債清字第93號裁定自110年4月22日下午5時
    起開始清算程序，續由本院司法事務官以110年度司執消債
    清字第27號進行清算程序，因聲請人僅有郵局存款83元，存
    款數額甚微，並無處分實益，足認聲請人並無有價值之財產
    可處分變價，亦無其他財產足敷清償消債條例第108條所列
    之財團費用、財團債務等費用，故於110年9月8日裁定終止
    清算程序，並於110年10月7日確定在案等情，業經本院依職
    權調取上開債務清理事件相關卷宗核閱屬實，則依消債條例
    第132條規定，本院即應進行債務人應否免責之審理。
三、依消債條例第136條規定，本院為裁定前，應予債權人及債
    務人陳述意見之機會，茲據：
  ㈠債務人陳述意見略以：債務人原於聲請清算時擔任臨時送貨
    員，每月收入18,000元，惟聲請人嗣因身體狀況不佳，現已
    無工作，若之後有工作收入，每月可還款1至2千元等語。
  ㈡普通債權人良京實業股份有限公司、華南商業銀行股份有限
    公司、滙誠第一資產管理股份有限公司均具狀表示：請法院
    詳查聲請人有無消債條例第133條、第134條各款之不免責事
    由等語。元大商業銀行股份有限公司、京城商業銀行股份有
    限公司、富邦資產管理股份有限公司、永豐商業銀行股份有
    限公司、新光行銷股份有限公司、國泰世華商業銀行股份有
    限公司、第一金融資產管理股份有限公司、華南商業銀行股
    份有限公司、新光行銷股份有限公司均具狀表示不同意債務
    人免責等語。
四、就聲請人有無消債條例第133條、第134條規定之不免責情形
    ，本院調查及判斷如下：
  ㈠聲請人無消債條例第133條規定之不免責情形：
    關於法院裁定開始清算程序後，債務人之薪資所得及其他固
    定收入，扣除自己及依法應受其扶養者所必要生活費用之數
    額後，有無餘額，此部分聲請人主張其於聲請清算後無工作
    收入，又聲請人目前每月之必要支出15,965元，並未超過臺
    南市政府所公告之臺南市111年度每人每月最低生活費14,23
    0元之1.2倍即17,076元（消債條例第64條之2第1項參照）之
    標準，尚屬合理，應可採信。則聲請人無固定收入，扣除每
    月必要生活費用及撫養費用之數額後已無餘額，依消債條例
    第133條前段規定，本件自不得依該規定為不免責之裁定。
  ㈡聲請人無消債條例第134條各款不予免責之事由：
  ⒈債務人無消債條例第134條第4款所定不免責事由：
   ⑴按修正前消債條例第134條第4款規定，債務人之浪費行為屬
     不免責之事由，實務上適用結果，債務人多因有此款事由
     而不獲免責，為免對債務人過度嚴苛，應予以適度限縮為
     消費奢侈商品或服務，並參照第20條、第44條、第64條、
     第82條及第133條等規定，限於債務人於聲請清算前2年內
     ，所為消費奢侈商品或服務等不當行為，始足當之（消債
     條例第134條修正理由參照）。故101年1月4日修正公布之
     消債條例第134條第4款即規定須債務人聲請清算前2年內，
     因消費奢侈商品或服務、賭博或其他投機行為，所支出之
     總額逾該期間可處分所得扣除自己及依法應受其扶養者所
     必要生活費用之半數，或所負債務之總額逾聲請清算時無
     擔保及無優先權債務之半數，而生開始清算之原因，始足
     當之。
   ⑵查本件債務人係於109年10月26日聲請清算，而觀之各債權
     人前所陳報之債務人消費借貸明細資料，債務人於聲請清
     算前兩年內並無消費奢侈商品或服務、賭博或其他投機行
     為，難認屬101年1月4日修法通過之消債條例第134條第4款
     所應審酌為不免責事由之範圍。況債權人亦未另提出其他
     證據證明債務人有消費奢侈商品或服務、賭博或其他投機
     行為，且卷內亦查無其有何因賭博或其他投機行為而生不
     免責原因，核與消債條例第134條第4款所定之要件不相符
     。
  ⒉債務人無消債條例第134條第2款、第8款所定不免責事由：
  ⑴債務人前已就其財產及收入情形陳報在卷，並已為適當之說
    明及證明（109年度消債清字第93號卷第21頁），債權人對
    此並無其他反證提出，因此尚難認定債務人有其他隱匿、毀
    損應屬清算財團之財產，或故意於財產及收入狀況說明書為
    不實之記載之行為。
  ⑵又本院向臺南市政府社會局函詢債務人是否領有相關補助乙
    情，業據臺南市政府社會局於111年2月21日以南市社助字第
    1110266072號函覆稱：債務人自109年1月起迄今未具低收或
    中低收入戶資格，且不具身心障礙身份，未領取身心障礙者
    生活補助費等語，足證債務人並未領取政府之中低收入戶、
    身心障礙等相關補助金，是債務人就其是否有領取失業補助
    、低收入戶補助、職業訓練補助等政府相關補助金，並無故
    意於財產及收入狀況說明書為不實之記載，或有其他故意違
    反本條例所定義務之行為，致債權人受有損害之情形，因此
    債務人無消債條例第134條第8款所定之不免責事由。
  ⒊此外，本院復查無債務人有何消債條例第134條所列其他各款
    不免責事由，且相對人亦未提出債務人有何符合消債條例第
    134條各款所規定之事證，故應認債務人並無消債條款第134
    條所定不免責事由之存在。
五、綜上所述，本件聲請人經法院為清算程序終止之裁定確定，
    復查無消債條例第133條、第134條所定之不應免責情形存在
    ，揆諸首揭說明，應以裁定免除聲請人之債務，是本件聲請
    人應予免責，爰裁定如主文。
中　　華　　民　　國　　111 　年　　4 　　月　　15　　日
                  民事消債法庭   法  官   葉淑儀
以上正本證明與原本無異。
如不服本裁定，得於收受裁定正本後10日內向本院提出抗告狀，
並繳納抗告裁判費新臺幣1,000元。
中　　華　　民　　國　　111 　年　　4 　　月　　15　　日
                                 書記官   林幸萱